---
title: "FAQ on how to use 'frasam'"
author: "Shota Nishijima (FRA)"
date: "`r format(Sys.Date())`"
output:
  rmarkdown::md_document:
    variant: markdown_github
    toc: true
    toc_depth: 3
  rmarkdown::html_vignette:
    css: style.css
    toc: true
    toc_depth: 3
vignette: >
  %\VignetteIndexEntry{FAQ on how to use 'frasam'}
  %\VignetteEncoding{UTF-8}
  %\VignetteEngine{knitr::rmarkdown}
---

# Frequently Asked Questions

この文書は、`frasam` を使うときによくある質問と対応方針をまとめるためのものです。
解析の詳細な手順は通常のvignetteに残し、ここではエラー対応、確認方法、開発時の注意点を短く整理します。
ここに載せてほしい項目は、[Issues](https://github.com/ShotaNishijima/frasam/issues)に書き込んでください。あるいは、ニシジマまで連絡してください。

```{r setup, include = FALSE}
  options(rmarkdown.html_vignette.check_title = FALSE)
  knitr::opts_chunk$set(
    collapse = TRUE,
    comment = "#>",
    message = FALSE,
    warning = FALSE,
    fig.width = 10,
    fig.height = 6,
    out.width = "100%"
  )

  # library(frasam)
  devtools::load_all()
```

## インストールと依存パッケージ

### どのブランチを`frasam` を使えばよい？

- このvignetteにある仕様を使う場合は`frasam` は `faq`をインストールしてください
- いずれ、開発版は`dev`に置く予定です

```{r install-frasam, eval = FALSE}
install.packages("remotes")
remotes::install_github("ShotaNishijima/frasyr@dev")
# remotes::install_github("ShotaNishijima/frasyr@faq")

library(frasam)
```

### `frasyr` がないと言われます

`frasam` は `frasyr` に依存しています。未インストールの場合は、開発版の `frasyr` を入れてから再実行してください。

```{r install-frasyr, eval = FALSE}
remotes::install_github("ichimomo/frasyr@dev")
```


## SAMの実行

### `use_sam_tmb()` はいつ実行しますか？

- `sam()` を実行する前に、TMBで使う実行ファイルを準備するために実行します。
- 通常のテストや例では、上書きしない設定にします。

```{r use-sam-tmb, eval = TRUE}
use_sam_tmb(overwrite = FALSE)
```


### 一部の引数のみを変更して解析したい

- SAMの結果オブジェクトに格納されている`input`を使って、前までの設定を引き継いだ解析ができます
- ここでは再生産関係を変更した場合を例に説明します。

```{r use-do.call, eval = TRUE}
data("dat_ex") #example data

#Random walk (RW)
res_rw  <- sam(
  dat_ex,
  last.catch.zero = TRUE,
  abund = c("N","N","N","SSB","B"),
  min.age=c(0,0,1,0,0),
  max.age = c(0,0,1,6,6),
  rec.age = 0,
  index.key=0:4,
  b.est=FALSE,
  SR = "RW",
  varC = c(0,0,1,1,1,2,2),
  varF = c(0,0,1,1,1,1,1),
  varN = c(0,1,1,1,1,1,1),
  rho.mode=3,
  bias.correct = FALSE,
  silent = TRUE
)

# RW -> BH
input <- res_rw$input
input$SR <- "BH"
res_bh <- do.call(sam, input)

# RW -> RI
input$SR <- "RI"
res_ri <- do.call(sam, input)

plot_samvpa(list(res_rw,res_bh,res_ri), CI=0.8,
            scenario_name=rev(c("RW","BH","RI")))
```

### 以前の解析結果の初期値を利用したい

-`par_list`に固定効果とランダム効果のパラメータ推定値がリスト形式で与えられている
- これを次の解析の初期値として使うことで、推定を安定化させることができる
- ただし、固定効果とランダム効果の数や構造が変わるとうまく行かないので、注意すること
- ここでは`rho.mode`を変更したときを例に説明する

```{r use-p0, eval = TRUE}

input$p0.list <- res_ri$par_list
input$rho.mode <- 2
res_rho2 <- do.call(sam, input)

plot_samvpa(list(res_ri, res_rho2), CI=0.8,
            scenario_name=rev(c("Rho3","Rho2")))

```

### 引数の形式がデータと合っていないことによるエラーを修正したい

`sam()` では、`q.init` などの初期値や `p0.list` の構造が現在のデータ・モデル設定と合っていない場合、TMB に渡す前にエラーとして止まります。
この場合は、エラーメッセージに出ている引数の長さや構造を、現在の解析設定に合わせて修正します。

例えば、`q.init` は index の数と同じ長さで与える必要があります。
以下では、あえて 1 つ長い `q.init` を与えてエラーにしています。

```{r wrong-q-init, echo = TRUE, error = TRUE}
bad_input <- res_ri$input
bad_input$p0.list <- NULL
bad_input$q.init <- rep(1, length(bad_input$abund) + 1)

res_bad_q <- do.call(sam, bad_input)
```

`bad_input$abund` の長さが index の数なので、`q.init` も同じ長さに直します。
特に初期値を指定する必要がなければ、`NULL` に戻してデフォルト初期値を使うのも安全です。

```{r fix-q-init, echo = TRUE}
fixed_input <- bad_input
fixed_input$q.init <- rep(1, length(fixed_input$abund))

res_fixed_q <- do.call(sam, fixed_input)
length(res_fixed_q$input$q.init)
length(res_fixed_q$input$abund)
```

以前の解析結果を初期値として使う場合は、`p0.list` の各パラメータの名前・長さ・次元が、現在のモデル設定と一致している必要があります。
以下では、`logQ` だけをあえて 1 つ長くして、構造が合わない例を作っています。

```{r wrong-p0-list, echo = TRUE, error = TRUE}
bad_input <- res_ri$input
bad_input$p0.list <- res_ri$init
bad_input$p0.list$logQ <- c(bad_input$p0.list$logQ, 0)

res_bad_p0 <- do.call(sam, bad_input)
```

このような場合は、壊れた要素だけを手で直すより、同じモデル構造から得られた `init` や `par_list` を使い直すのが安全です。
モデル構造を変えた場合は、`p0.list <- NULL` としてデフォルト初期値から再実行してください。

```{r fix-p0-list, echo = TRUE}
fixed_input <- bad_input
fixed_input$p0.list <- res_ri$init

res_fixed_p0 <- do.call(sam, fixed_input)
length(res_fixed_p0$init$logQ)
length(res_fixed_p0$input$abund)
```

モデル設定を変えた後に以前の推定値を初期値として使いたい場合は、まず `p0.list <- NULL` で一度実行し、その結果の `par_list` や `init` を次の解析に使うと、構造の不一致を避けやすくなります。

### モデルがちゃんと収束しているか判別したい

`check_fit_sam()` を使うと、`sam()` の結果について、収束コード、Hessian、勾配、標準誤差、極端なパラメータ値などをまとめて確認できます。
返り値の `ok` が `TRUE` なら、基本的な診断項目はすべて通っています。

```{r check-fit-sam-basic, echo = TRUE}
fit_check <- check_fit_sam(res_rw)

fit_check$ok
fit_check$checks
```

`verbose = FALSE` を指定すると、実行時に表を表示せず、結果だけをオブジェクトとして保存できます。
複数のモデルを比較するときは、`ok` や `checks` を取り出して使います。

```{r check-fit-sam-compare, echo = TRUE}
fit_checks <- list(
  RW = check_fit_sam(res_rw, verbose = FALSE),
  BH = check_fit_sam(res_bh, verbose = FALSE),
  RI = check_fit_sam(res_ri, verbose = FALSE)
)

sapply(fit_checks, function(x) x$ok)
```

特定の診断だけを詳しく見たい場合は、`checks` から該当行を取り出します。
例えば、最大勾配や Hessian の状態は以下のように確認できます。

```{r check-fit-sam-detail, echo = TRUE}
fit_check$checks[
  fit_check$checks$check %in% c(
    "maximum fixed-effect gradient",
    "positive definite Hessian",
    "reported sigma range"
  ),
]
```

`fixed` には固定効果パラメータごとの推定値、標準誤差、勾配が入っています。
標準誤差が大きいパラメータや、勾配が大きいパラメータを確認したいときに使います。

```{r check-fit-sam-fixed, echo = TRUE}
head(fit_check$fixed)

fit_check$fixed[
  order(abs(fit_check$fixed$gradient), decreasing = TRUE),
][1:5, ]
```

診断のしきい値は引数で変更できます。
例えば、勾配をより厳しく見る場合は `gradient_tol` を小さくします。

```{r check-fit-sam-strict, echo = TRUE}
check_fit_sam(res_rw, gradient_tol = 1e-4, verbose = FALSE)$checks
```

`reported sigma range` が `FALSE` になった場合は、`sigma` テーブルを見ると、どの種類・何番目の sigma がしきい値の外にあるかを確認できます。

```{r check-fit-sam-sigma, echo = TRUE}
fit_check$sigma

fit_check$sigma[!fit_check$sigma$ok, ]
```

しきい値を変えて確認したい場合は、`sigma_range` を指定します。
例えば、以下では説明用にかなり狭い範囲を指定しています。

```{r check-fit-sam-sigma-strict, echo = TRUE}
fit_check_strict_sigma <- check_fit_sam(
  res_rw,
  sigma_range = c(0.5, 1),
  verbose = FALSE
)

fit_check_strict_sigma$checks[
  fit_check_strict_sigma$checks$check == "reported sigma range",
]

fit_check_strict_sigma$sigma[!fit_check_strict_sigma$sigma$ok, ]
```

### 資源尾数Nのプロセス誤差を小さい値に固定したい

- SAMではVPAと異なり、加入以降の個体数が、漁獲死亡(F)と自然死亡係数(M)以外の要因（プロセス誤差）によっても変化することを仮定します
- その値を小さくすることで、VPAと同じ個体群動態になります
- 上の診断例のように、`sigma.logN` が極端に小さい場合は、以下の設定で1歳以上のsigma.logNを小さい値で固定して、推定しないことが推奨されます
- `varN.fix = c(NA, 0.0001)`のように引数を設定してください。NAは0歳（加入）を推定すること、1歳魚以上の過程誤差の分散を0.0001に固定することを意味しています。
- 設定するのはSDではなく分散であることに注意してください。つまり0.0001とするとSDは0.01で固定されます
- `varN.fix`の長さは、`unique(varN)`の長さと一致しなくてはいけません

```{r fix-sigmaN, echo = TRUE}

input <- res_rw$input
input$varN #1歳魚以上が共通
input$varN.fix <- c(NA,0.0001) #SDではなくて分散

res_varNfix = do.call(sam, input)
res_varNfix$sigma.logN #1歳魚以上はSD=0.01に固定

check_fit_sam(res_varNfix, verbose = TRUE) #すべてOKになる
```

### 


### Indexの観測誤差(`sigma`)を共通にしたい

- すべてのIndexで同じSDを使用する場合は（`frasyr::vpa()`の`est.method="ls"`に相当）、引数を`input$index.key <- rep(0, length(input$abund))`のように設定する
- 特定のIndexにおいて共通のSDを使用する場合は`input$index.key <- c(0,0,1,2,3)`のように設定する（1番目と2番目のIndexのSDが等しい場合）

```{r index-common, echo = TRUE}
res_rw$sigma #index毎に異なる

input <- res_rw$input
input$index.key <- rep(0, length(input$abund))
res_ls <- do.call(sam, input)
res_ls$sigma

input$index.key <- c(0,0,1,2,3)
res_rw2 <- do.call(sam, input)
res_rw2$sigma

#AICの比較
c(res_rw$aic, res_ls$aic, res_rw2$aic)
```



## SAMの結果の出力

### `plot_samvpa()`の縦軸のスケールを換えたい

- `plot_samvpa()` では、加入量、資源量、親魚量、漁獲量の表示スケールを個別に変更できます。
デフォルトはいずれも `1000` なので、引数を指定しない場合はこれまでと同じ図になります。

- 下の例では、加入量は元のスケールで表示し、資源量と親魚量は `10000` で割って表示しています。


```{r plot-samvpa-scale-example, eval = TRUE}
gg1 <- plot_samvpa(
  list(res_rw, res_bh, res_ri),
  CI = 0.8,
  scenario_name = rev(c("RW", "BH", "RI")),
  scale_recruitment = 1,
  scale_biomass = 10000,
  scale_ssb = 10000
)
print(gg1)
```

- 以下のやり方で、表示名を事後的に変えて、日本語表記や単位を含めることができます

```{r plot-samvpa-facet-label, eval = TRUE}
gg1 +
    ggplot2::facet_wrap(
      ggplot2::vars(stat_f),
      scales = "free_y",
      ncol = 2,
      labeller = ggplot2::as_labeller(c(
        "Recruitment" = "加入量（尾）",
        "Biomass" = "資源量（万トン）",
        "SSB" = "親魚量（万トン）",
        "Exploitation_rate" = "漁獲割合"
      ))
    )
```
