---
title: "FAQ on how to use 'frasam'"
author: "Shota Nishijima (FRA)"
date: "`r format(Sys.Date())`"
output:
  rmarkdown::html_vignette:
    css: style.css
    toc: true
    toc_depth: 3
  rmarkdown::md_document:
    variant: markdown_github
    toc: true
    toc_depth: 3
vignette: >
  %\VignetteIndexEntry{FAQ on how to use 'frasam'}
  %\VignetteEngine{knitr::rmarkdown}
  %\VignetteEncoding{UTF-8}
---

# Frequently Asked Questions

この文書は、`frasam` を使うときによくある質問と対応方針をまとめるためのものです。
解析の詳細な手順は通常のvignetteに残し、ここではエラー対応、確認方法、開発時の注意点を短く整理します。
ここに載せてほしい項目は、[Issues](https://github.com/ShotaNishijima/frasam/issues)に書き込んでください。あるいは、ニシジマまで連絡してください。

```{r setup, include = FALSE}
  options(rmarkdown.html_vignette.check_title = FALSE)
  knitr::opts_chunk$set(
    collapse = TRUE,
    comment = "#>",
    message = FALSE,
    warning = FALSE,
    fig.width = 10,
    fig.height = 6,
    out.width = "100%"
  )

  # library(frasam)
  devtools::load_all()
```

## インストールと依存パッケージ

### `frasyr` がないと言われます

`frasam` は `frasyr` に依存しています。未インストールの場合は、開発版の `frasyr` を入れてから再実行してください。

```{r install-frasyr, eval = FALSE}
install.packages("remotes")
remotes::install_github("ichimomo/frasyr@dev")
```

## SAMの実行

### `use_sam_tmb()` はいつ実行しますか？

- `sam()` を実行する前に、TMBで使う実行ファイルを準備するために実行します。
- 通常のテストや例では、上書きしない設定にします。

```{r use-sam-tmb, eval = TRUE}
use_sam_tmb(overwrite = FALSE)
```


### 一部の引数のみを変更して解析したい

- SAMの結果オブジェクトに格納されている`input`を使って、前までの設定を引き継いだ解析ができます
- ここでは再生産関係を変更した場合を例に説明します。

```{r use-do.call, eval = TRUE}
data("dat_ex") #example data

#Random walk (RW)
res_rw  <- sam(
  dat_ex,
  last.catch.zero = TRUE,
  abund = c("N","N","N","SSB","B"),
  min.age=c(0,0,1,0,0),
  max.age = c(0,0,1,6,6),
  rec.age = 0,
  index.key=0:4,
  b.est=FALSE,
  SR = "RW",
  varC = c(0,0,1,1,1,2,2),
  varF = c(0,0,1,1,1,1,1),
  varN = c(0,1,1,1,1,1,1),
  rho.mode=3,
  bias.correct = FALSE,
  silent = TRUE
)

# RW -> BH
input <- res_rw$input
input$SR <- "BH"
res_bh <- do.call(sam, input)

# RW -> RI
input$SR <- "RI"
res_ri <- do.call(sam, input)

plot_samvpa(list(res_rw,res_bh,res_ri), CI=0.8,
            scenario_name=rev(c("RW","BH","RI")))
```

### 以前の解析結果の初期値を利用したい

-`par_list`に固定効果とランダム効果のパラメータ推定値がリスト形式で与えられている
- これを次の解析の初期値として使うことで、推定を安定化させることができる
- ただし、固定効果とランダム効果の数や構造が変わるとうまく行かないので、注意すること
- ここでは`rho.mode`を変更したときを例に説明する

```{r use-p0, eval = TRUE}

input$p0.list <- res_ri$par_list
input$rho.mode <- 2
res_rho2 <- do.call(sam, input)

plot_samvpa(list(res_ri, res_rho2), CI=0.8,
            scenario_name=rev(c("Rho3","Rho2")))

```

### 引数の形式がデータと合っていないことによるエラーを修正したい

`sam()` では、`q.init` などの初期値や `p0.list` の構造が現在のデータ・モデル設定と合っていない場合、TMB に渡す前にエラーとして止まります。
この場合は、エラーメッセージに出ている引数の長さや構造を、現在の解析設定に合わせて修正します。

例えば、`q.init` は index の数と同じ長さで与える必要があります。
以下では、あえて 1 つ長い `q.init` を与えてエラーにしています。

```{r wrong-q-init, echo = TRUE, error = TRUE}
bad_input <- res_ri$input
bad_input$p0.list <- NULL
bad_input$q.init <- rep(1, length(bad_input$abund) + 1)

res_bad_q <- do.call(sam, bad_input)
```

`bad_input$abund` の長さが index の数なので、`q.init` も同じ長さに直します。
特に初期値を指定する必要がなければ、`NULL` に戻してデフォルト初期値を使うのも安全です。

```{r fix-q-init, echo = TRUE}
fixed_input <- bad_input
fixed_input$q.init <- rep(1, length(fixed_input$abund))

res_fixed_q <- do.call(sam, fixed_input)
length(res_fixed_q$input$q.init)
length(res_fixed_q$input$abund)
```

以前の解析結果を初期値として使う場合は、`p0.list` の各パラメータの名前・長さ・次元が、現在のモデル設定と一致している必要があります。
以下では、`logQ` だけをあえて 1 つ長くして、構造が合わない例を作っています。

```{r wrong-p0-list, echo = TRUE, error = TRUE}
bad_input <- res_ri$input
bad_input$p0.list <- res_ri$init
bad_input$p0.list$logQ <- c(bad_input$p0.list$logQ, 0)

res_bad_p0 <- do.call(sam, bad_input)
```

このような場合は、壊れた要素だけを手で直すより、同じモデル構造から得られた `init` や `par_list` を使い直すのが安全です。
モデル構造を変えた場合は、`p0.list <- NULL` としてデフォルト初期値から再実行してください。

```{r fix-p0-list, echo = TRUE}
fixed_input <- bad_input
fixed_input$p0.list <- res_ri$init

res_fixed_p0 <- do.call(sam, fixed_input)
length(res_fixed_p0$init$logQ)
length(res_fixed_p0$input$abund)
```

モデル設定を変えた後に以前の推定値を初期値として使いたい場合は、まず `p0.list <- NULL` で一度実行し、その結果の `par_list` や `init` を次の解析に使うと、構造の不一致を避けやすくなります。

### Indexの観測誤差(`sigma`)を共通にしたい

- すべてのIndexで同じSDを使用する場合は（`frasyr::vpa()`の`est.method="ls"`に相当）、引数を`input$index.key <- rep(0, length(input$abund))`のように設定する
- 特定のIndexにおいて共通のSDを使用する場合は`input$index.key <- c(0,0,1,2,3)`のように設定する（1番目と2番目のIndexのSDが等しい場合）

```{r index-common, echo = TRUE}
res_rw$sigma #index毎に異なる

input <- res_rw$input
input$index.key <- rep(0, length(input$abund))
res_ls <- do.call(sam, input)
res_ls$sigma

input$index.key <- c(0,0,1,2,3)
res_rw2 <- do.call(sam, input)
res_rw2$sigma

#AICの比較
c(res_rw$aic, res_ls$aic, res_rw2$aic)
```



## SAMの結果の出力

### `plot_samvpa()`の縦軸のスケールを換えたい

- `plot_samvpa()` では、加入量、資源量、親魚量、漁獲量の表示スケールを個別に変更できます。
デフォルトはいずれも `1000` なので、引数を指定しない場合はこれまでと同じ図になります。

- 下の例では、加入量は元のスケールで表示し、資源量と親魚量は `10000` で割って表示しています。


```{r plot-samvpa-scale-example, eval = TRUE}
gg1 <- plot_samvpa(
  list(res_rw, res_bh, res_ri),
  CI = 0.8,
  scenario_name = rev(c("RW", "BH", "RI")),
  scale_recruitment = 1,
  scale_biomass = 10000,
  scale_ssb = 10000
)
print(gg1)
```

- 以下のやり方で、表示名を事後的に変えて、日本語表記や単位を含めることができます

```{r plot-samvpa-facet-label, eval = TRUE}
gg1 +
    ggplot2::facet_wrap(
      ggplot2::vars(stat_f),
      scales = "free_y",
      ncol = 2,
      labeller = ggplot2::as_labeller(c(
        "Recruitment" = "加入量（尾）",
        "Biomass" = "資源量（万トン）",
        "SSB" = "親魚量（万トン）",
        "Exploitation_rate" = "漁獲割合"
      ))
    )
```
