---
title: "SAMを使った資源量推定"
author: "市野川桃子・西嶋翔太"
date: "`r Sys.Date()`"
output:
  pdf_document:
    latex_engine: xelatex
    
vignette: >
  %\VignetteIndexEntry{1. Estimating abundances with SAM}
  %\VignetteEngine{knitr::rmarkdown}
  %\VignetteEncoding{UTF-8}
---

```{r setup, include = FALSE}
knitr::opts_chunk$set(
  collapse = TRUE,
  comment = "#>"
)
```
# SAMのインストール
- インストールに必要なパッケージ(devtools)はあらかじめインストールしておいてください

```{r, fig.show='hold'}

## インストール (最新ブランチはcmsa11→vignetteとかが追加されたcreate_vignette)
#devtools::install_github("ShotaNishijima/frasam@create_vignette") # frasam
## frasyrも使うのでfrasyrもインストールしてください
#devtools::install_github("ichimomo/frasyr@dev") 

# ライブラリの呼び出し
library(frasyr)
library(frasam)
library(tidyverse)
library(patchwork)

```

# SAMを適用するデータセットの作成

VPAを適用するときのデータセットと同じ形式のデータセットが利用できます。
ただし、VPAでは資源量指数が利用できなくても適用できますが、SAMでは資源量指数の利用が必須になります。

## データの読み込み
```{r load_data, fig.show='hold'}

caa   <- read.csv("https://raw.githubusercontent.com/ichimomo/frasyr/dev/data-raw/ex1_caa.csv",  row.names=1)
waa   <- read.csv("https://raw.githubusercontent.com/ichimomo/frasyr/dev/data-raw/ex1_waa.csv",  row.names=1)
maa   <- read.csv("https://raw.githubusercontent.com/ichimomo/frasyr/dev/data-raw/ex1_maa.csv",  row.names=1)
index <- read.csv("https://raw.githubusercontent.com/ichimomo/frasyr/dev/data-raw/ex1_index.csv",  row.names=1)
# create pseudo data for caa
caa   <- caa * exp(rnorm(length(caa), mean=-0.5 * (0.1)^2, sd=0.1))
dat <- data.handler(caa=caa, waa=waa, maa=maa, M=0.5, index=index)

# まずはsamのhelpファイルを閲覧してどんなオプションがあるか把握しましょう
#help(sam)

# SAMを使う準備 (samのオプションtmb.run=TRUEでも良いかもだけど、今はうまく動かないみたい？)
use_sam_tmb(TmbFile="sam2",overwrite=FALSE) #compile and activate

# samの実施
# (*)の部分が設定ポイント
res_sam <- sam(dat,
        last.catch.zero = FALSE,
       	cpp.file.name = "sam2",
    	tmb.run = FALSE, # TRUEにするとtmbをコンパイルしてロードする。最初の１回だけTRUEにするのが良い？sam2だと動かない
       	rec.age = 0,
       	plus.group = TRUE,
       	alpha = 1, # 最高年齢と最高年齢-1歳のFが同じと仮定（VPAと同じ仮定)
        est.method = "ml",	
        # 資源量指数に関わる設定。資源量指数の数だけベクトルで与える。
        abund = c("SSB"), 
       	min.age = c(0), 
       	max.age = c(6), 
       	b.est = FALSE, # b推定の有無(*)
       	b.fix = NA,
        # 分散に関わる設定。どの分散を同じとするか。年齢の数だけ与える (*)
        varC =  c(0,0,0,0,0,0,0),
        varN = c(0,1,1,1,1,1,1),
        varF = c(0,0,0,0,0,0,0),
        varN.fix = c(NA, 1e-4, 1e-4, 1e-4, 1e-4, 1e-4, 1e-4),
	# 再生産関係推定に関わる設定 (*)
	SR = "BH",
    AR = 0,
    # Fの多変量Random walkの非対角成分の相関係数のタイプ。１ならすべての年齢間で相関係数1, 0なら完全にランダム, 2は任意の年齢間で共通のrhoを推定、3は年齢i,jの相関をrho^|i-j|で推定 (*)
    rho.mode = 0,
	# 初期値の設定
        q.init = NULL,
        sdFsta.init = NULL,
        sdLogN.init = c(0.2, 0.2),
        sdLogObs.init = NULL,
        rho.init = NULL,
        a.init = NULL,
        b.init = NULL,
        # その他
        # ref.year = 1:5, # 重要そうだけど使われていない
        bias.correct = TRUE,
        bias.correct.sd = FALSE,
        get.random.vcov = FALSE,
        silent = TRUE,
        remove.Fprocess.year = NULL,
        RW.Forder = 0,
        map = NULL, # map (パラメータの推定の有無を個別に調整する) を入れる
        map.add = NULL, # mapを追加する
        p0.list = NULL,
        scale = 1000,
        scale_number = 1000,       
        gamma = 10,
        sel.def = "max",
        use.index = NULL,
        upper = NULL,
        lower = NULL,
        index.key = NULL,
        index.b.key = NULL,
        lambda = 0,
        add_random = NULL,
        tmbdata = NULL,
        sep_omicron = TRUE,
        catch_prop = NULL,
        no_est = FALSE,
        getJointPrecision = FALSE,
        loopnum = 2
    )

## 推定結果の確認: opt=推定パラメータや目的関数、収束の有無
## - $convergenceが0なら収束
res_sam$opt

## 推定結果の確認: rep=推定パラメータとSE
## - 推定値(Estimate)に対してStd.Errorが異常に大きくないか
## - Maximum gradient componentが十分小さい値か（1e-3以下なら十分OK、多数のパラメータを推定する難しいモデルなら上限0.1以下くらいでも？)
res_sam$rep

## 推定結果の確認: AIC（単独ではあまり意味がない。モデルを比較するときに）
res_sam$aic

## 推定結果の確認: 分散パラメータのsigma。ノーマルスケールで、大きさを確認。
## - すごく小さい値で推定されている場合には推定の意味がないので推定しないなどする
## - どのsigmaを共通にするか？を決める
res_sam[c("sigma","sigma.logC","sigma.logFsta","sigma.logN")]

## VPAもやってみる
res_vpa <- vpa(dat,fc.year=1998:2000,tf.year = 1998:1999,
               term.F="max",stat.tf="mean",Pope=TRUE,tune=TRUE,p.init=0.5, abund="SSB", min.age=0, max.age=6, sel.update=TRUE)

## VPAとSAMのモデルの比較
plot_vpa(list(VPA=res_vpa, SAM=res_sam))
plot_vpa(list(VPA=res_vpa, SAM=res_sam), what.plot=c("fishing_mortality"))

## SAMだけの比較 (fishing_mortalityはFの平均？)
## - 信頼区間付きバージョン
## - VPAの結果も並列で示せるが、その場合vpa関数の実行にはTMB=TRUEオプションをつける必要あり
plot_samvpa(list(SAM=res_sam, SAM2=res_sam2),
            what.plot = c("biomass","SSB","Recruitment","U","catch","fishing_mortality"))

## 結果の出力
## - 境さん関数(make_assess_result)
## - out.vpa(out_samなら動く)、convert_vpa_tibbleも動くようにしたい
res_samdata <- make_assess_result(res_sam)

## F at age by year (境さんコード、関数化必要？時系列が長い場合への対応が必要)
(gg <- res_samdata %>% dplyr::filter(stat=="faa") %>%
  ggplot() +
  geom_ribbon(aes(x=Age, ymax=upper, ymin=lower, group=Model, fill=Model), alpha=0.5) +
  geom_line(aes(x=Age, y=Value, colour=Model, group=Model, size=Model), linetype=1) +
  facet_wrap(.~Year, scales = "free_y", nrow=10, ncol=2, dir="v") +
  scale_y_continuous(limits = c(0, NA)) +
  scale_fill_manual("Model", values = c("#F8766D", "black")) +
  scale_colour_manual("Model", values = c("#F8766D", "black")) +
  scale_size_manual("Model", values = c(1, 0.5), guide = "none") +
  theme_bw() + labs(title="FAA", x=xlab, y=ylab) +
  theme(axis.text.x = element_text(size = 11, color = "black"), 
        axis.text.y = element_text(size = 11, color = "black"), 
        axis.line.x = element_line(linewidth = 0.3528), axis.line.y = element_line(linewidth = 0.3528), 
        axis.minor.ticks.length = rel(0.5)))

## F at age by year
(gg <- res_samdata %>% dplyr::filter(stat=="faa") %>%
   mutate(Age=factor(Age)) %>%
  ggplot() +
  geom_ribbon(aes(x=Year, ymax=upper, ymin=lower, group=Model, fill=Model), alpha=0.5) +
  geom_line(aes(x=Year, y=Value, colour=Model, group=Model), linetype=1) +
  facet_wrap(.~Age, scales = "free_y", nrow=10, ncol=2, dir="v") +
  scale_y_continuous(limits = c(0, NA)) +
#  scale_fill_manual("Model", values = c("#F8766D", "black")) +
#  scale_colour_manual("Model", values = c("#F8766D", "black")) +
#  scale_size_manual("Model", values = c(1, 0.5), guide = "none") +
  theme_bw() + labs(title="FAA", x=xlab, y=ylab) +
  theme(axis.text.x = element_text(size = 11, color = "black"), 
        axis.text.y = element_text(size = 11, color = "black"), 
        axis.line.x = element_line(linewidth = 0.3528), axis.line.y = element_line(linewidth = 0.3528), 
        axis.minor.ticks.length = rel(0.5)))


```

# モデル選択
- rho.mode 0, 1, 2, 3のどれか？
- 再生産関係の関数と自己相関
- どの要素でsigmaを推定値し、どの年齢間でsigmaを共通にするか?
- いろいろ試してAICの小さいものを選ぶ。（最新のCICというものもあるよう）

```{r model_selection}

# あまり動かず？
#res_select <- select_sigma(res_sam, var="varF",X=1, stopAIC=TRUE)

## 設定を変えてもう一度実行する場合
sam_input <- res_sam$input # samに渡した引数のリスト
sam_input$rho.mode <- 1 # 引数の一部を変える（たとえば、選択率一定のrho.mode=1にする)
res_sam2 <- do.call(sam, sam_input) # do.callで再度計算

## 2つのモデルのAICの比較
## - 選択率一定モデルのほうがAICが小さい（＝より予測力が高い）
c(res_sam$aic, res_sam2$aic)


```

# 再生産関係のプロット

```{r plot_SR_simple}

## 単純なプロット
plot_SR_simple(res_sam)

## SAMの結果からfraysrで使える再生産関係のオブジェクトを作成するとfrasyrの関数が使える
SR_sam0 <- res_sam %>% make_SRres 
biopar <- derive_biopar(res_sam, derive_year=1998:2000)
## steepness, R0, B0, 決定論的なMSY管理基準値の計算
steepness_sam <- calc_steepness(SR="BH", rec_pars=SR_sam0$pars,M=biopar$M, waa=biopar$waa, maa=biopar$maa, faa=biopar$faa)
## 再生産関係に依存しない管理基準値の計算(frasyr::ref.F)
# ref.F(res_sam) # 動かない

```

# モデル診断

## 残差プロット

```{r plot_residual}

## 資源量指数 (frasyrのplot_residual_vpaと統合してもよい？）
## - これは通常のresidual 
resid_sam <- index_plot(res_sam); wrap_plots(resid_sam)

## - OSAは？ => 今後関数化

## catch at age
## - 
caa_resid <- caa_plot(res_sam); wrap_plots(caa_resid)

## total catch weight の比較も必要かも
# 今関数はない

# catch at age (sakai ver.)

caa_obs0 <- dat$caa %>% rownames_to_column(var="Age") %>% pivot_longer(cols=-Age, names_to="Year", values_to="Value") %>% mutate(Data="Observation")
caa_est0 <- res_sam$caa %>% as.data.frame %>% rownames_to_column(var="Age") %>% pivot_longer(cols=-Age, names_to="Year", values_to="Value") %>% mutate(Data="Estimation")
caa_obs_est <- bind_rows(caa_obs0, caa_est0)

xlab <- "年齢"
ylab <- "漁獲尾数（百万尾）"
scale <- 1000
g1 <- ggplot() +
  geom_bar(data=caa_obs0, stat="identity", aes(x=Age, y=Value/scale), col="black", fill="#FFFFB3") +
  geom_line(data=caa_est0, aes(x=Age, y=Value/scale, group=Data), col="#F8766D", linewidth=1.5) +
  facet_wrap(~Year, scales = "free_y", nrow=10, dir="v") +
  ylim(c(0, NA)) + scale_x_discrete(limit = c("0", "1", "2", "3", "4", "5", "6", "7", "8+")) +
  theme_bw() + labs(title="CAAプロット(棒グラフ：観測値, 折れ線：推定値)", x=xlab, y=ylab) +
  theme(axis.text.x = element_text(size = 11, color = "black"), 
        axis.text.y = element_text(size = 11, color = "black"), 
        axis.line.x = element_line(linewidth = 0.3528), axis.line.y = element_line(linewidth = 0.3528), 
        axis.minor.ticks.length = rel(0.5), legend.position = "none")


```

### レトロスペクティブ解析

```{r retro}
#retro_sam(res_sam) ## tmbがクラッシュする

```

### プロファイル尤度
```{r profile_likelihood}
res_profile <- samprofile(res_sam, "logQ", param_range=c(8, 11)) 
res_profile$obj_tbl %>% ggplot() + geom_line(aes(x=par, y=obj_value)) 


# Mのプロファイル尤度もしたいけど、関数はあるか？ => 手動
# 

```

## ブートストラップ
```{r bootstrap}

res_boot <- boo_sam(res_sam, n=100,method="p",seed=1)

## 親魚量のブートストラップ信頼区間のプロット
## HessianからのSEと比較したりしたいかも
years <- colnames(dat$caa) %>% as.numeric()
ssb_boot <- sapply(res_boot,function(x) colSums(x$ssb))
x <- t(apply(ssb_boot,1,quantile,probs=c(0.1,0.5,0.9))) # プロットのための関数はなさそう
matplot(years,x,ylim=c(0,max(x)),col=1,type=c("l","b","l"),
        pch=1,lty=c(2,1,2),ylab="Spawning biomass")
```

## cross test

```{r cross_test}
pdata <- popsim_vpasam(res_sam, n=100)
res_vpa_list <- list()
for(i in 1:length(pdata)){
  vpainput <- res_vpa$input
  vpainput$dat <- pdata[[i]]
  res_vpa_list[[i]] <- do.call(vpa, vpainput)
}

res_vpa_list[[1]] <- res_sam

# 1番目がSAMの結果  (なんか関数ある？)
plot_vpa(res_vpa_list, legend.position="none", what.plot=c("SSB", "biomass", "U", "Recruitment"))
```

## 将来予測

- 資源量推定の不確実性をどこまで考慮するか？
- 再生産関係は外部で推定しても良いのかも（難しいことはしなくてもよいようにもしておく）
