---
title: "SAMを使ったマサバ大平洋系群の資源量推定"
subtitle: "Catch at age修正版"
author: "西嶋翔太"
date: "`r format(Sys.Date())`"
output:
  html_document:
    toc: true         # 目次を表示
    toc_float: true   # 目次を画面横に固定
    fig_width: 10
    fig_height: 6
    df_print: paged   # データフレームをスクロール可能テーブルで表示
  md_document:
    variant: gfm
---

```{r setup, include = FALSE}
# options(rmarkdown.html_vignette.check_title = FALSE)
knitr::opts_chunk$set(
  collapse = TRUE,
  comment = "#>",
  fig.width = 10,     # in (好みで調整)
  fig.height = 6,
  dpi = 150,
  out.width = "100%", # コンテナ幅いっぱいに
  fig.align = "center",
  message = FALSE, 
  warning = FALSE,
  echo = FALSE,
  cache = TRUE          # 既定でキャッシュ有効
  # cache.path = "cache/", # すべてのキャッシュをこの下にまとめる
  # fig.path   = "figs/"
)
```



```{r read library, fig.show='hold',cache=FALSE}

## インストール (最新ブランチはcmsa11→vignetteとかが追加されたcreate_vignette)
# devtools::install_github("ShotaNishijima/frasam@create_vignette") # frasam
## frasyrも使うのでfrasyrもインストールしてください
# devtools::install_github("ichimomo/frasyr@dev")

# ライブラリの呼び出し
library(frasyr)
library(frasam)
# devtools::load_all()
library(tidyverse)
library(patchwork)
# install.packages("lemon")
library(lemon)
library(readxl)
library(TMB)
library(knitr)
library(magrittr)
library(ggcorrplot)
```

# データセットの読み込みおよび図の作成

```{r load_data, fig.show='hold'}
dirname <- "~/git/masaba2025/sam_rev"
dir.create(dirname)
setwd(dirname)
caa   <- read.csv("../Data/caa1_2025_fix.csv",  row.names=1)
waa   <- read.csv("../Data/waa2_2025.csv",  row.names=1)
# 2025漁期年を2022-2024年平均に変更
maa   <- read.csv("../Data/maa1_2025.csv",  row.names=1)
index <- read.csv("../Data/cpue1_2025.csv",  row.names=1)
M <- read.csv("../Data/M_2025.csv",  row.names=1)

dat <- data.handler(caa=caa, waa=waa, maa=maa, M=M, index=index)
```

## Catch-at-age

- 2024漁期年の漁獲尾数は前年よりもさらに減少

```{r plot_caa, fig.show='hold'}
caa_orig = read.csv("../Data/final_caa_annual_1970to2024_fix.csv",
                    header=T,check.names = FALSE)
caa_long = caa_orig %>%
  pivot_longer(cols=c(-Fyear,-Member),names_to="Age") %>%
  group_by(Fyear,Age) %>%
  summarise(total = sum(value)/1.0e+6) %>% # unit = million
  mutate(type = "Catch number (billion)") %>%
  ungroup()
caa_long = caa_long %>%
  mutate(Age = factor(Age,levels = rev(unique(caa_long$Age))))

theme_set(theme_bw(base_size=14))
g_caa = caa_long %>% ggplot(aes(x=Fyear,y=total,fill=Age)) +
    geom_col()+
    scale_fill_brewer(palette="Set2") +
    xlab("Fishing year")+
    ylab("Catch number (million)") +
    ggtitle("(a) Catch number")

(g_caa2 = caa_long %>% ggplot(aes(x=Fyear,y=total,fill=Age)) +
    geom_col()+
    scale_fill_brewer(palette="Set2") +
    xlab("Fishing year")+
    ylab("Catch number (million)")
)
ggsave(filename = "CatchAtAge.png",dpi=600,unit="cm",height=10,width=15)

```

## Catch-at-age by members

-　0-1歳の、日本と中国での減少が大きい

```{r plot_caa2, fig.show='hold'}
caa_fleet = caa_orig %>%
  pivot_longer(cols=c(-Fyear,-Member)) %>%
  mutate(Value = value/1.0e+6) %>% # unit = million
  mutate(Age = as.numeric(name))
caa_fleet = caa_fleet %>%
  mutate(Age = factor(Age,levels = unique(caa_fleet$Age))) %>%
  filter(Fyear > 2013)

theme_set(theme_bw(base_size=11))
(g_caa_f = caa_fleet %>% ggplot(aes(x=Age,y=Value,fill=Member)) +
    geom_col()+
    facet_wrap(vars(Fyear))+
    xlab("Age")+ylab("Catch number (million)")
)
ggsave(g_caa_f,filename="caa_fleet_figure.png",dpi=600,unit="cm",height=12,width=18)


fleet_name <- c("China","Japan","Russia")
for(i in 1:3) {
  caa_f = caa_fleet %>% dplyr::select(-value) %>%
    filter(Member == fleet_name[i]) %>%
    pivot_wider(id_cols =Fyear,names_from = name,values_from = Value)
  write.csv(caa_f,file=paste0("caa_million_since2014_",fleet_name[i],".csv"),row.names=FALSE)
}

```

## Weight-at-age

- 2024年漁期は6+歳以外は体重増加
- 2025年漁期は2016漁期年以降の平均としているため、減少する
- この仮定が妥当かどうかは微妙だが、NPFCで実施した感度分析の結果から、この仮定に対して結果は頑健であると考えられる

```{r plot_waa, fig.show='hold'}
waa_long = dat$waa %>%
  rownames_to_column(var="age") %>%
  pivot_longer(cols=-age,names_to="Year") %>%
  mutate(type = "Stock weight (g)")
waa_long = waa_long %>%
  mutate(Age = factor(age,levels = rev(unique(waa_long$age)))) %>%
  mutate(Fyear = as.numeric(Year))
g_waa = waa_long %>% ggplot(aes(x=Fyear,y=value,colour=Age,linetype=Age,shape=Age)) +
    geom_path(linewidth=0.5)+
    geom_point()+
    scale_colour_brewer(palette="Set2") +
    scale_shape_manual(values=0:6)+
    xlab("Fishing year")+
    ylab("Stock weight (g)") +
    ggtitle("(b) Stock weight")

(g_waa2 = waa_long %>% ggplot(aes(x=Fyear,y=value,colour=Age,linetype=Age,shape=Age)) +
    geom_path(linewidth=1)+
    geom_point()+
    scale_colour_brewer(palette="Set2") +
    scale_shape_manual(values=0:6)+
    xlab("Fishing year")+
    ylab("Stock weight (g)")
)
ggsave(filename = "WeightAtAge.png",dpi=600,unit="cm",height=10,width=15)
```

## Maturity-at-age

- 2024, 2025は引き続き低水準を仮定

```{r plot_maa, fig.show='hold'}
maa_long = dat$maa %>%
  rownames_to_column(var="age") %>%
  pivot_longer(cols=-age,names_to="Year") %>%
  mutate(type = "Maturity")
maa_long = maa_long %>%
  mutate(Age = factor(age,levels = rev(unique(maa_long$age)))) %>%
  mutate(Fyear = as.numeric(Year))

g_maa = maa_long %>% ggplot(aes(x=Fyear,y=value,colour=Age,linetype=Age,shape=Age)) +
    geom_path(linewidth=0.5)+
    geom_point()+
    scale_colour_brewer(palette="Set2") +
    scale_shape_manual(values=0:6)+
    xlab("Fishing year")+
    ylab("Maturity") +
    ggtitle("(c) Maturity")

(g_maa2 = maa_long %>% ggplot(aes(x=Fyear,y=value,colour=Age,linetype=Age,shape=Age)) +
    geom_path(linewidth=1)+
    geom_point()+
    scale_colour_brewer(palette="Set2") +
    scale_shape_manual(values=0:6)+
    xlab("Fishing year")+
    ylab("Maturity")
)
ggsave(filename = "MaturityAtAge.png",dpi=600,unit="cm",height=10,width=15)
```


## Index

- 夏季調査加入量指数以外は減少傾向

```{r plot_index}
index_name = c("Summer_age0","Autumn_age0","Autumn_age1","Egg_ssb","Dipnet_ssb","PS_china", "TR_russia")
index_long = dat$index %>% 
  rownames_to_column() %>%
  pivot_longer(-rowname, names_to="Fyear") %>%
  mutate(index = index_name[as.numeric(rowname)]) %>%
  group_by(index) %>%
  na.omit() %>%
  mutate(scaled_value = value/mean(value)) %>%
  ungroup()
index_long =index_long %>%
  mutate(Fleet = factor(index,levels=unique(index_long$index))) %>%
  mutate(Fyear = as.numeric(Fyear))

g_index = index_long %>%
    ggplot(aes(x=Fyear,y=scaled_value,colour=Fleet,linetype=Fleet,shape=Fleet))+
    geom_path(linewidth=0.5)+
    geom_point()+
    scale_colour_brewer(palette="Set1")+
    scale_shape_manual(values=0:6)+
    xlab("Fishing year")+
    ylab("Scaled index") +
    ggtitle("(d) Abundance index") + 
  theme(legend.position=c(0.01,0.99),legend.justification=c(0.01,0.99))

(g_index2 = index_long %>%
    ggplot(aes(x=Fyear,y=scaled_value,colour=Fleet,linetype=Fleet,shape=Fleet))+
    geom_path(linewidth=0.5)+
    geom_point()+
    scale_colour_brewer(palette="Set1")+
    scale_shape_manual(values=0:6)+
    xlab("Fishing year")+
    ylab("Scaled index")
  +theme(legend.position=c(0.01,0.99),legend.justification=c(0.01,0.99))
)
ggsave(filename = "AbundIndex.png",dpi=600,unit="cm",height=10,width=15)

```


```{r wrap_plot_data, include =FALSE}
g_data = gridExtra::grid.arrange(g_caa,g_waa,g_maa,g_index,ncol=2)
ggsave(g_data,filename="data_figure.png",dpi=600,unit="cm",height=16,width=24)

```

## Age-specific M

- 引き続き、年齢別Mを使用

```{r caa_prop}
Mdat = data.frame(age = 0:6,value=0.5,type="Common") %>%
  full_join(data.frame(age=0:6,value=c(0.80,0.60,0.51,0.46,0.43,0.41,0.4),type="Age-specific")) %>%
  mutate(Type = factor(type,levels=c("Common","Age-specific")),
         Age = ifelse(age==6,"6+",as.character(age)))
(g_M = Mdat %>%
    filter(type == "Age-specific") %>%
    ggplot(aes(x=Age,y=value,group=Type))+
    geom_path(linewidth=1.0)+
    geom_point(size=2)+
    ylab("M value")
)
ggsave(g_M,filename="M_figure.png",dpi=600,unit="cm",height=8,width=12)
```

```{r caa_prop2, include = FALSE}
caa_china = caa_orig %>% filter(Member=="China") %>%
  dplyr::select(-Member) %>%
  pivot_longer(cols=c(-Fyear),names_to="Age",values_to="China") %>%
  mutate(China = China/1.0e+6) %>%
  right_join(caa_long) %>%
  arrange(Fyear,Age) %>%
  mutate(catch_prop = ifelse(is.na(China),0,China/total))

catch_prop_wide = caa_china %>% dplyr::select(-China,-total) %>%
  pivot_wider(names_from=Fyear,id_cols=Age,values_from=catch_prop)
catch_prop_china = as.matrix(catch_prop_wide[,-1])
rownames(catch_prop_china) <- 0:6

caa_russia = caa_orig %>% filter(Member=="Russia") %>%
  dplyr::select(-Member) %>%
  pivot_longer(cols=c(-Fyear),names_to="Age",values_to="Russia") %>%
  mutate(Russia = Russia/1.0e+6) %>%
  right_join(caa_long) %>%
  arrange(Fyear,Age) %>%
  mutate(catch_prop = ifelse(is.na(Russia),0,Russia/total))

catch_prop_wide = caa_russia %>% dplyr::select(-Russia,-total) %>%
  pivot_wider(names_from=Fyear,id_cols=Age,values_from=catch_prop)
catch_prop_russia = as.matrix(catch_prop_wide[,-1])
rownames(catch_prop_russia) <- 0:6

catch_prop = array(1,dim=c(dim(caa),nrow(index)+1)) # caaの分を足す
catch_prop[,1:ncol(catch_prop_china),7] <- catch_prop_china
catch_prop[,1:ncol(catch_prop_russia),8] <- catch_prop_russia #8番目のfleetにロシアを追加

```

# SAMの解析ーベースケースの決定、重要なモデル診断

- 加入をAR(1)とする
- 観測誤差、過程誤差の設定はNPFC TWG-CMSA11時のものを使用
- 念のため、昨年評価の場合も解析するが、AICはほぼ変わらす
- b推定も同様の設定とし、北上期0歳と秋季0, 1歳魚指標のみb推定
- R0 (rec_loga)に関するSEが非常に大きくなる

```{r compile, cache=FALSE,include=FALSE,results="hide"}
use_sam_tmb(TmbFile="sam2",overwrite=FALSE) #compile and activate
```

```{r initial analysis}

# 昨年の結果の読み込み
res_prev = get(load("../sam/sam_masaba_P2024.rda"))
res_npfc = get(load("../sam/reslist_scenario_rev.rda"))
res_npfc = res_npfc$`S02-Index24_1`

# NPFCの設定をベースにする
input_base = res_npfc$input
# データは入れ替える
input_base$dat <- dat
input_base$catch_prop <- catch_prop
# 再生産関係はAR(1)
input_base$SR <- "Const"
input_base$AR <- 1
input_base$p0.list <- NULL
input_base$scale <- 1
input_base$scale_number <- 1

res_base1 = do.call(sam,input_base)


# NPFCの設定をベースにする
input_base = res_npfc$input
# データは入れ替える
input_base$dat <- dat
input_base$catch_prop <- catch_prop
# 再生産関係はAR(1)
input_base$SR <- "Const"
input_base$AR <- 1
input_base$p0.list <- NULL
input_base$scale <- 1
input_base$scale_number <- 1

res_base1 = do.call(sam,input_base)


# 昨年の設定をベースにする
input_base2 = res_prev$input
# まずはRWで
res0_rw <- sam(
  dat,
  last.catch.zero = TRUE,
  catch_prop = catch_prop,
  # abund = c("N","N","N","SSB","SSB","Bf","Bf"),
  abund = c("N","N","N","SSB","SSB","Bf","Bf"),
  sel.def=c("max","mean")[2], #sel.def = "max"だと収束しない（中国のCPUEに対して）ので、"mean"に変更
  min.age=c(0,0,1,0,0,0,0),
  max.age = c(0,0,1,6,6,6,6),
  rec.age = 0,
  index.key=0:6,
  b.est=c(FALSE,TRUE)[2],
  index.b.key = c(0,1,2,3,3,3,3),
  b.fix=c(NA,NA,NA,1),
  SR = "RW",
  varC = input_base2$varC,
  varF = input_base2$varF,
  varN = input_base2$varN,
  # varN.fix=c(NA,1e-4), #New!
  rho.mode=3,
  bias.correct = FALSE, #IMPORTANT
  get.random.vcov = FALSE,
  scale=1,
  scale_number=1,
  no_est=FALSE,
  # q.init = q_init,
  silent=TRUE,
  loopnum = 3
)

input = res0_rw$input
input$p0.list <- res0_rw$par_list
input$SR <- "Const"
input$AR <- 1

res_base2 = do.call(sam,input)

c("AIC_SA2024setting" = res_base2$aic,"AIC_TWGCMSA11setting"=res_base1$aic)
# AICはほぼ変わらず

## 固定効果の確認・出力
fixef = out_par(res_base1,filename="FEpar_base1")
knitr::kable(fixef)

## 結果のプロット
# デルタ法にかかる信頼区間が描かれる
plot_samvpa(list(res_base1,res_npfc,res_prev), CI=0.,
            scenario_name=rev(c("SA2024","TWG-CMSA11","SA2025")))

plot_samvpa(list(res_base1,res_npfc,res_prev), CI=0.,
            scenario_name=rev(c("SA2024","TWG-CMSA11","SA2025")),years = 2011:2025)


## 結果の出力
out_sam(res_base1, filename="sam_base")

save(res_base1,file="res_base1.rda")
```

## 再生産関係のパラメータをFixした場合

- 管理基準値との整合性をとるため、R0を昨年の値でfixした場合を解析
- 対数尤度はほぼ変わらない

```{r R0_fix}

c("R0_prev" = res_prev$rec.par["a"],"R0_est" = res_base1$rec.par["a"])
# ほぼ変わらないが、少しR0が高くなる

input_base3 <- res_base1$input
input_base3$p0.list <- res_base1$par_list
input_base3$p0.list$rec_loga <- res_prev$par_list$rec_loga
input_base3$map.add <- list(rec_loga = factor(NA))
res_base3 = do.call(sam, input_base3)

c("loglik_R0_est" = res_base1$loglik,
  "loglik_R0_fix" = res_base3$loglik) #ほぼ変わらない→固定してよい？
# -582.1239 -582.1251

# plotの結果はほぼ変わらない
plot_samvpa(list(res_base1,res_base3), CI=0.,
            scenario_name=rev(c("R0_est","R0_fix")),years = 2011:2025)

# 結果の出力
out_sam(res_base3, filename="sam_base3")
save(res_base3,file="res_base3.rda")
save(res_base3,file="sam_masaba_P2025.rda")
```

## レトロスペクティブ解析

- Mohn's rhoもR0を固定した場合と推定した場合でほぼ変わらないので、Fixの場合を採用

```{r retro_analysis}
retro_base1 = retro_sam(res_base1)
retro_base3 = retro_sam(res_base3)

save(retro_base1,file="retro_base1.rda")
save(retro_base3,file="retro_base3.rda")
# mohn
cbind(
  "R0_est" = retro_base1$mohn,
  "R0_fix" = retro_base3$mohn) %>% kable()

# mohn in forecasting
cbind(
  "R0_est" = retro_base1$mohn_forecast,
  "R0_fix" = retro_base3$mohn_forecast) %>% kable()
```

# レトロスペクティブ解析のプロット
- 加入量や資源量でレトロスペクティブパターンが見られるが、親魚量では見られない

```{r retro_plot}
(g_retro = retro_plot(res_base3,retro_base3,
                      start_year=2012,mohn_position="upperleft"))
ggsave(g_retro,filename="retro_base3.png",dpi=600,unit="cm",height=16,width=24)
```

# レトロスペクティブ・フォアキャスト解析のプロット

- 親魚量でもやや大きなレトロスペクティブパターンが見られる

```{r retro_plot2}
(g_retro2 = retro_plot(res_base3,retro_base3,
                      start_year=2012,mohn_position="upperleft",forecast = TRUE))
ggsave(g_retro2,filename="retro_forecast_base3.png",dpi=600,unit="cm",height=16,width=24)
```

## jitter analysis

- 初期値を変えて再推定し、目的関数（負の対数尤度）の値が変わらないかをチェックする
- 尤度は変わらないので、そのままでOK

```{r jitter,results='hide',cache=FALSE,include=FALSE}
update_jitter <- FALSE
if(isTRUE(update_jitter)) {
jitterres = do_jitter(res_base3,SD=0.1,nsim=100)
#SDは初期値を乱数発生させる際のSD
save(jitterres,file="jitterres.rda")
} else {
  load("jitterres.rda")
}
```

```{r jitter2}
knitr::kable(jitterres$resdat) #変わらない
```

# 結果の出力

## 推定値のプロット

- 親魚量のピークは2017年となり、そこから急激に減少

```{r plot_est}
(g_est1 = plot_samvpa(res_base3,legend_name = "",CI=0.95,alpha=0.4, what = c("biomass","SSB","Recruitment","catch","fishing_mortality","U"),
                                  ncol=2)+
    xlab("Fishing year")+
   scale_color_manual(values = "black") +
  scale_fill_manual(values = "black") +
  guides(color = "none", fill = "none",linetype="none")) 
ggsave(filename="base_estimates_long.png",dpi=600,unit="cm",height=18,width=24)
g_est2 = plot_samvpa(res_base3,legend_name = "",CI=0.95,alpha=0.4,
                                  ncol=2)+
    xlab("Fishing year")+
   scale_color_manual(values = "black") +
  scale_fill_manual(values = "black") +
  guides(color = "none", fill = "none",linetype="none")
ggsave(filename="base_estimates_short.png",dpi=600,unit="cm",height=12,width=24)
```

## 昨年評価との比較

- 近年の加入量は下方修正
- 図で見るとあまり差なはいが、2022年以降の親魚量は下方修正であり
- 2022年漁期以降、SBlimit (14.2万トン)を下回ったことになり
- 2024年漁期の親魚量は`r round(as.numeric(colSums(res_base3$ssb)["2024"])/10000,2)`万トンで、
`r round(as.numeric(colSums(res_base3$ssb)["2025"])/10000,2)`万トン

```{r comparison1}
(g_comp1=plot_samvpa(list(res_base3,res_prev), CI=0.,
            scenario_name=rev(c("SA2024","SA2025")))
)
ggsave(filename="compare_estimates.png",dpi=600,unit="cm",height=12,width=24)

(g_comp2=plot_samvpa(list(res_base3,res_prev), CI=0.,
            scenario_name=rev(c("SA2024","SA2025")),years=2012:2025)
)
ggsave(filename="compare_estimates_recent.png",dpi=600,unit="cm",height=12,width=24)

g_wide <- g_comp2$data %>%
  arrange(Year) %>%                                # Yearの昇順に並べる
  unite(col = stat_model, stat_f, Model, sep = "_") %>%   # 列名として使う文字列を作成
  select(Year, stat_model, value) %>%              # 必要な列だけ
  pivot_wider(names_from = stat_model,
              values_from = value)


g_wide2 <- g_wide %>%
  # 列名を分解して並べ替え
  relocate(Year) %>% 
  rename_with(~ .x %>% str_replace("_", "___"), -Year) %>%  # 一時的に "_" を避ける
  pivot_longer(-Year, names_to = "var", values_to = "value") %>%
  separate(var, into = c("stat", "model"), sep = "___") %>%
  mutate(model_year = as.numeric(str_extract(model, "\\d+"))) %>%  # SA2024 → 2024 を抽出
  arrange(stat, model_year) %>%
  unite(var, stat, model, sep = "_") %>%
  dplyr::select(-model_year) %>% 
  pivot_wider(names_from = var, values_from = value)

kable(g_wide2)
```

## NPFCの結果 (TWG CMSA11) も含めた比較

```{r comparison2}
(g_comp3=plot_samvpa(list(res_base3,res_npfc,res_prev), CI=0.,
            scenario_name=rev(c("SA2024","TWG-CMSA11","SA2025")))
)
ggsave(filename="compare_estimates_npfc.png",dpi=600,unit="cm",height=12,width=24)

(g_comp4=plot_samvpa(list(res_base3,res_npfc,res_prev), CI=0.,
            scenario_name=rev(c("SA2024","TWG-CMSA11","SA2025")),years=2012:2025)
)
ggsave(filename="compare_estimates_npfc_recent.png",dpi=600,unit="cm",height=12,width=24)
```

## 固定効果の出力

- SEもGradientも十分に小さい

```{r output_FE}

## 固定効果の確認・出力
fixef = out_par(res_base3,filename="FEpar_base3")
knitr::kable(fixef)

## 結果の出力
out_sam(res_base3, filename="base3")
```


## F-at-age 

```{r F-at-age}

  res = res_base3
  faa = res$faa
  saa = res$saa

  saa_tbl = sweep(res$faa,2,apply(res$faa,2,sum),FUN="/") %>%
    as_tibble() %>%
    mutate(Age = 0:(nrow(res$faa)-1)) %>%
    pivot_longer(cols=-Age,names_to="year",values_to="value") %>%
    mutate(Year = as.numeric(year)) %>%
    arrange(Year,Age)
  saa_tbl %<>%
    # mutate(Scenario = scnname) %>%
    rename(age = Age) %>%
    # mutate(Age = as.character(age)) %>%
    mutate(Age = ifelse(age==max(age),paste0(age,"+"),as.character(age)))
  saa_tbl %<>%
    mutate(Age = factor(Age,levels=rev(unique(saa_tbl$Age))))

  saa_tbl2 = res$saa %>%
    as_tibble() %>%
    mutate(Age = 0:(nrow(res$faa)-1)) %>%
    pivot_longer(cols=-Age,names_to="year",values_to="value") %>%
    mutate(Year = as.numeric(year)) %>%
    arrange(Year,Age)
  saa_tbl2 %<>%
    # mutate(Scenario = scnname) %>%
    rename(age = Age) %>%
    mutate(Age = ifelse(age==max(age),paste0(age,"+"),as.character(age)))

  faa_tbl = faa %>%
    as_tibble() %>%
    mutate(Age = 0:(nrow(res$faa)-1)) %>%
    pivot_longer(cols=-Age,names_to="year",values_to="value") %>%
    mutate(Year = as.numeric(year)) %>%
    arrange(Year,Age)
  faa_tbl %<>%
    # mutate(Scenario = scnname) %>%
    rename(age = Age) %>%
    mutate(Age = ifelse(age==max(age),paste0(age,"+"),as.character(age)))
  
  g_saa_bar = ggplot(data=saa_tbl,aes(x=Year,y=value,fill=Age) )+
    geom_bar(stat = "identity")+
    # facet_grid(Scenario~Model)+
    scale_fill_brewer(palette="Set2")+
    theme_bw(base_size=12)+
    theme(legend.position="right")+
    # theme(legend.position="top",legend.justification = c(0.5,0))+
    xlab("Fishing year")+ylab("Selectivity at age")
  # g_saa_bar

  ggsave(g_saa_bar,filename=paste0("saa_bar.png"),dpi=600,unit="cm",
         height=12,width=18)

  g_saa_path = ggplot(data=saa_tbl2,aes(x=Year,y=value,colour=Age,linetype=Age ))+
    geom_path(linewidth=1)+
    # facet_grid(Scenario~Model)+
    scale_colour_brewer(palette="Set2")+
    theme_bw(base_size=12)+
    theme(legend.position="right")+
    # theme(legend.position="top",legend.justification = c(0.5,0))+
    xlab("Fishing year")+ylab("Selectivity at age")
  # g_saa_path

  ggsave(g_saa_path,filename=paste0("saa_path.png"),dpi=600,unit="cm",
         height=12,width=18)

  g_faa_path = ggplot(data=faa_tbl,aes(x=Year,y=value,colour=Age,linetype=Age ))+
    geom_path(linewidth=1)+
    # facet_grid(Scenario~Model)+
    scale_colour_brewer(palette="Set3")+
    theme_bw(base_size=12)+
    theme(legend.position="right")+
    # theme(legend.position="top",legend.justification = c(0.5,0))+
    xlab("Fishing year")+ylab("F at age")
  g_faa_path

  ggsave(g_faa_path,filename=paste0("faa_path.png"),dpi=600,unit="cm",
         height=12,width=18)
```

## 選択率

- 平均をゼロとしている

```{r plot_saa}
g_saa_path
```

# 再生産関係に依存しない管理基準値

- Fcurrentを2022-2024年漁期の3年平均とする

```{r refF}

Fcurrent <- rowMeans(res_base3$faa[,as.character(2022:2024)])
refF_res <- ref.F(res_base3,Fcurrent=Fcurrent,Pope=FALSE)
refF_res$summary %>% kable()
```

# モデル診断

## 残差プロット

### 資源量指標値

- たもすくいへの当てはまりが悪く、残差の自己相関もあるように見える

```{r index_residual,results='hide'}

## 資源量指数 (frasyrのplot_residual_vpaと統合してもよい？）
## - これは通常のresidual
g_index <- index_plot2(res_base3,index_name=index_name,
                       base_size=11,nrow=4); wrap_plots(g_index,nrow=2)


i<-3  
savename1=paste0("index_pred_B",i,"_rev.png")
savename2=paste0("index_resid_B",i,"_rev.png")
savename3=paste0("index_abund_B",i,"_rev.png")
ggsave(g_index$index+xlab("Fishing year"),filename=savename1,dpi=600,unit="cm",height=18,width=18)
ggsave(g_index$resid+xlab("Fishing year"),filename=savename2,dpi=600,unit="cm",height=18,width=18)
ggsave(g_index$abund,filename=savename3,dpi=600,unit="cm",height=18,width=18)
```

### 年齢別漁獲尾数

- 若齢と高齢で残差大きい

```{r caa_resid}
g_caa = caa_plot(res_base3,base_size=11)
wrap_plots(g_caa)
  savename1=paste0("caa_pred_B",i,".png")
  savename2=paste0("caa_resid_B",i,".png")
  ggsave(g_caa$caa+xlab("Fishing year"),filename=savename1,dpi=600,unit="cm",height=12,width=24)
  ggsave(g_caa$resid+xlab("Fishing year"),filename=savename2,dpi=600,unit="cm",height=12,width=24)
```


### One-Step-Ahead (OSA) residuals

-たもすくいで自己相関あり？
- QQプロットはまぁまぁ良さげ

```{r OSA residual,results = 'hide',include=FALSE}
osa.simple <- do_osa_resid(res_base3)
```

```{r plot_OSA,results = 'hide'}

# 関数がうまく行っていなかったので再定義
plot_osa_resid <- function(osares) {

  ## caa
  osa_resid_caa = osares %>%
    filter(fleet==1) %>% #Fleet=1がCatch at age, それ以外がIndexを表す
    filter(!is.nan(residual))

  g_caa = osa_resid_caa %>%
    ggplot(aes(x=year,y=age,colour=residual,size=abs(residual))) +
    geom_point() +
    scale_colour_gradient2(high="red",low="blue",mid="gray")+
    xlab("Year")+
    ylab("Age")+
    scale_y_continuous(breaks=0:100)+
    theme_bw()

  ## index
  osa_resid_index = osares %>%
    filter(fleet>1) %>%
    filter(!is.nan(residual))

  g_index = osa_resid_index %>%
    ggplot(aes(x=year,y=fleet-1,colour=residual,size=abs(residual))) +
    geom_point() +
    scale_colour_gradient2(high="red",low="blue",mid="gray")+
    xlab("Fishing year")+
    ylab("Index ID")+
    scale_y_continuous(breaks=1:100)+
    theme_bw()

  ## qq plot
  p <- osares %>%
    filter(!is.nan(residual)) %>%
    ggplot(aes(sample = residual)) +
    stat_qq(distribution = qnorm) +  # 標準正規分布の分位数を使用
    stat_qq_line(distribution = qnorm) +  # 標準正規分布に基づく直線
    labs(x = "Theoretical Quantiles",
         y = "Sample Quantiles") +
    theme_SH()

  return(list(caa = g_caa, index = g_index, qq = p))
}

gg_osa = plot_osa_resid(filter(osa.simple,year>1971)); wrap_plots(gg_osa,ncol=2)

ggsave(gg_osa$caa, filename=paste0("osa_resid_caa_rev.png"),
           dpi=600,unit="cm",height=12,width=18)
ggsave(gg_osa$index, filename=paste0("osa_resid_index.png"),
           dpi=600,unit="cm",height=12,width=18)
ggsave(gg_osa$qq, filename=paste0("osa_resid_qq.png"),
           dpi=600,unit="cm",height=12,width=18)
```


## Hindcast cross validation

- レトロスペクティブ解析で最新のデータを順番に除いていき、除いたIndexを予測するHindcast cross validationを実行する
- Mean absolute scaled error (MASE) で予測精度を評価する
- 全体的にあまり良くない
- 産卵量の減少を予測できておらず、たもすくいの予測はさらに悪い

```{r hindcasting, cache=TRUE}

# frasamからコピペ
plot_hindcastCV = function(samres,
                           retrores,
                           h=1,
                           log = FALSE,
                           index_name = NULL,
                           show_mase = TRUE,
                           mase_position = "upperright",
                           use_index = NULL,
                           years = NULL
) {
  res_mase = calc_mase(samres = samres,
                       retrores = retrores,
                       h = h,
                       log = log,
                       index_name = index_name)

  if(is.null(use_index)) {
    use_index = 1:nrow(samres$input$dat$index)
  }

  dat_removed = res_mase$removed %>%
    filter(idx %in% use_index)
  dat_full = res_mase$full %>% filter(idx %in% use_index)

  if(!is.null(years)) {
    dat_removed = filter(dat_removed, year %in% years)
    dat_full = filter(dat_full, year %in% years)
  }
  dat_mase = res_mase$mase %>% filter(idx %in% use_index)
  dat_cv = res_mase$cv %>% filter(idx %in% use_index)

  dat_both = bind_rows(dat_full,dat_removed) %>%
    group_by(idx, index) %>%
    summarise(ymax = max(obs, pred_full, pred_cond, na.rm=T)) %>%
    ungroup()

  if (!mase_position %in% c("upperright", "upperleft", "bottomright", "bottomleft")) {
    stop("Invalid value for 'mase_position'. Must be one of 'upperright', 'upperleft', 'bottomright', or 'bottomleft'.")
  }

  dat_mase2 = left_join(dat_mase,dat_both) %>%
    mutate(year = max(dat_full$year), #upperright
           y = ymax,
           label = sprintf("MASE == %.2f",MASE)) %>%
    mutate(hjust=1,vjust=1)

  if(mase_position == "upperleft") {
    dat_mase2 = dat_mase2 %>%
      mutate(year = min(dat_full$year),
             hjust = 0)
  }
  if(str_detect(mase_position,"bottom")) {
    dat_mase2 = dat_mase2 %>%
      mutate(y = 0, vjust = 0)
    if(str_detect(mase_position,"left")) {
      dat_mase2 = dat_mase2 %>%
        mutate(vjust = 0, hjust = 0,
               year = min(dat_full$year))
    }
  }

  gg <- ggplot(data = dat_removed, aes(x=year)) +
    geom_path(linewidth=0.8,aes(y=pred_cond,colour=as.factor(retro_id)))+
    geom_point(data = dat_cv, size=2,
               aes(x = year_target, y=pred_cond,colour=as.factor(retro_id)))+
    geom_path(data=dat_full,aes(y=pred_full),colour="black",linewidth=0.8)+
    geom_point(data=dat_full,aes(y=obs),colour="black",size=2)+
    frasyr::theme_SH()+
    scale_x_continuous(breaks=scales::pretty_breaks()) +
    ylab("Value") + xlab("Year") +
    ylim(0,NA)

  if (length(use_index) > 1) {
    gg <- gg + facet_wrap(vars(index), scales="free_y")
  }

  if (isTRUE(show_mase)) {
    gg <- gg +
      geom_text(data=dat_mase2,parse=TRUE,size=4,
                aes(y=y,label=label,hjust=hjust,vjust=vjust))

  }
  gg
}
(g_hindcast <- plot_hindcastCV(res_base3, retro_base3, show_mase = TRUE, 
                               mase_position = "upperright", use_index = 1:7, 
                               log = FALSE,index_name=index_name,
                               years=2015:2025) +
    xlab("Fishing year") + ylab("Index value"))

ggsave(g_hindcast,file="hindcast_CV.png",dpi=600,unit="cm",height=15,width=24)
```

## Leave-one-out index analysis

- Indexを一つずつの除いて、推定値の頑健性、影響力のあるIndexを明らかにする（ジャックナイフ解析？）
- かなり頑健
 
```{r loo-index}
loo_res <- do_loo_index(res_base3)
reslist <- list()
for ( j in 0:length(loo_res)) {
    if(j==0) {
      reslist[[j+1]] <- res_base3
    } else {
      reslist[[j+1]] <- loo_res[[j]]
    }
}
(g_loo <- plot_samvpa(reslist,CI=0,
                    scenario_name = c("full",as.character(-1:-7)),years = 2012:2025)
  )
savename1 = paste0("loo_base_B",i,".png")
ggsave(g_loo,filename=savename1,dpi=600,unit="cm",height=16,width=24)
```

## 固定効果間の相関係数

- logQ (漁具能率)と非線形係数(logB)の間の負の相関が強い
- FやNのプロセス誤差の年齢間の相関がやや強い

```{r correlation_matrix}
cor_mat = res_base3$rep$cov.fixed %>% cov2cor()

tmp = data.frame(varname = colnames(cor_mat)) %>%
    group_by(varname) %>%
    mutate(id = 1:n(), n = n()) %>%
    mutate(varname2= ifelse(n==1, varname, str_c(varname,id)))

varname = tmp$varname2
colnames(cor_mat) <- rownames(cor_mat) <- varname

(g_cor = cor_mat %>% ggcorrplot(.,lab=TRUE,type="upper",lab_size=1.5,digits=2,colors=c("lightblue3","white","darkorange")) +
      theme_bw(base_size=9) +
      theme(axis.text.x = element_text(angle = 45, vjust = 1, hjust=1),
            legend.justification=c(0.99,0.01),legend.position=c(0.99,0.01))+
      xlab("")+ylab("")
  )
  # g_cor
  
  ggsave(g_cor,filename="correlation_plot.png",dpi=600,unit="cm",
       height=12,width=12)
```

## プロセス誤差


```{r process_error}
res = res_base3
  rept = res$obj$env$report(res$obj$env$last.par.best)
  logNresid = rept$logN_resid
  # matplot(t(logNresid))
  logFresid = rept$logF_resid
  # matplot(t(logFresid))

  colnames(logNresid) <- colnames(logFresid) <- colnames(res$naa)

  logNresid_long = logNresid %>% as.data.frame() %>% mutate(age = 1:n()-1) %>%
    mutate(Age = ifelse(age == max(age),str_c("Age ",age,"+"),str_c("Age ", age))) %>%
    dplyr::select(-age) %>%
    pivot_longer(cols=-Age,names_to="Year",values_to="Residual") %>%
    mutate(Var = "logN") %>%
    dplyr::filter(Year>min(Year)) #最初の年は0なので除く

  logFresid_long = logFresid %>% as.data.frame() %>% mutate(age = 1:n()-1) %>%
    mutate(Age = str_c("Age ", age)) %>%
    dplyr::select(-age) %>%
    pivot_longer(cols=-Age,names_to="Year",values_to="Residual") %>%
    mutate(Var = "logF") %>%
    dplyr::filter(Year>min(Year)) #最初の年は0なので除く

  resid_long = bind_rows(logNresid_long,logFresid_long) %>%
    mutate(Var = factor(Var,levels=c("logN","logF")),
           Year = as.numeric(Year))
  g_proc_resid = resid_long %>%
      ggplot(aes(x=Year,y=Residual,col=Age)) +
      geom_hline(yintercept=0) +
      facet_wrap(~Var,scales="free_y",nrow=1)+
      geom_point()+xlab("Fishing year")+ylab("Process error")
  ggsave(g_proc_resid,
         filename=paste0("procErr1.png"),dpi=600,
         unit="cm",height=8,width=20)

  (g_proc_resid2 = resid_long %>%
      ggplot(aes(x=Year,y=Age,col=Residual,size=abs(Residual))) +
      # geom_hline(yintercept=0) +
      facet_wrap(~Var,nrow=1)+
      geom_point()+xlab("Fishing year")+ylab("Process error")+
      scale_size_continuous(range=c(0,5))+
      scale_colour_gradient2(high="red",low="blue",mid="gray")
  )
  ggsave(g_proc_resid2,
         filename=paste0("procErr2.png"),dpi=600,
         unit="cm",height=8,width=20)
```

## ブートストラップ

- 'boo_sam()'で実行できる
- ノンパラメトリックブートストラップ（'method="n"'）は厳密ではないので、パラメトリックブートストラップを推奨（'method="p"'）
- delta法で求めたCIも図に加える場合は'draw_deltaCI=TRUE'

```{r bootstrap, results = 'hide'}
update_boot <- FALSE
if (isTRUE(update_boot)) {
res_boot <- boo_sam(res_base3, n=100,method="p",seed=123) 
save(res_boot,file="res_boot.rda")
} else {
load("res_boot.rda")
}
(g1 = plot_boosam(res_base3,res_boot, CI=0.95, draw_deltaCI = TRUE))
ggsave(g1,filename="bootstrap.png",dpi=600,unit="cm",height=16,width=24)
```


## プロファイル尤度

- Cachability qなどを変化させたときの対数尤度を調べて、収束しているか、どの程度尤度が変わるか（不確実性の程度、信頼区間）を調べる
- 収束はしているが、たもすくいCPUE・中国CPUE・ロシアCPUEについてのQの不確実性は大きい → これらのデータの影響は小さい

```{r profile_likelihood}
# Catchabilityに対するプロファイル尤度
# 同じ名前のパラメータが複数ある場合は引数'which_param'で位置を指定できる
update_proflik <- FALSE
if(isTRUE(update_proflik)) {
samres = res_base3
input = samres$input
input$p0.list <- samres$par_list
input$b.fix <- samres$b[1:4]
res_bfix = do.call(sam, input)

profres_q = lapply(1:7, function(i) samprofile(res_bfix,param_name="logQ",which_param=i,length=50))
save(profres_q,file="profres_q.rda")
} else {
  load("profres_q.rda")
}

profdat = map_dfr(1:7, function(j) {
    profres_q[[j]]$obj_tbl %>%
      mutate(parameter=paste0("logQ",j))
  })


(g_wide = ggplot(filter(profdat,likelihood=="profile"),aes(x=par,y=obj_value)) +
    geom_path(linewidth=1)+
    geom_point(data=filter(profdat,likelihood!="profile"),colour="red",size=2)+
    facet_wrap(vars(parameter),scales="free") +
    # facet_grid(scenario~parameter,scales="free") +
    xlab("Parameter value") + ylab("Negative log-likelihood")
)

ggsave(g_wide,filename="prof_lik_q_bfix.png",dpi=600,unit="cm",height=16,width=24)
```


## Mのプロファイル尤度

- Mに対して負の対数尤度は単調増加のパターンを示す

```{r M_prof}
# Mのプロファイル尤度 => 関数がないからこんな感じで手動で
add_M = seq(-0.3,0.5,by=0.05)
# proflik_Mlist = list()

res = res_base3
p0_list = res$par_list
orig_tmbdata = res$data
orig_natMor <- orig_tmbdata$natMor
upd_tmbdata = orig_tmbdata

proflik_Mlist = map_dfr(1:length(add_M), function(j) {
    upd_tmbdata$natMor <- orig_natMor[] + add_M[j]
    tmp = est_mixed(upd_tmbdata,par_init=p0_list,map=res$map,random="U",cpp.file.name = "sam2",bias_correct = TRUE)
    cat(paste0("add_M=", add_M[j], ", obj_value=",round(tmp$opt$objective,3),"\n"))
    data.frame(added_M = add_M[j],obj_value = tmp$opt$objective, rep = summary(tmp$rep))
  })

save(proflik_Mlist,file="prof_Mlist.rda")
# load("prof_M.rda")

objdat = proflik_Mlist %>% dplyr::select(added_M,obj_value) %>% distinct()
(g_profM = objdat %>%
    ggplot(aes(x=added_M,y=obj_value))+
    geom_path(linewidth=1)+
    geom_point(size=2)+
    geom_point(data=filter(objdat,round(added_M,2)==0),size=3,colour="red")+
    # facet_wrap(vars(scenario)) +
    xlab("Added M value")+ylab("Negative log-likelihood")+
    theme_bw(base_size=12)
)


ggsave(g_profM,filename="prof_lik_M.png",dpi=600,unit="cm",height=8,width=12)

```

